臺灣高等法院臺南分院刑事判決
110年度上易字第187號
上  訴  人  臺灣臺南地方檢察署檢察官
被      告  乙○○
選任辯護人  蘇建榮律師
被      告  丙○○
上列上訴人因被告等恐嚇危害安全案件，不服臺灣臺南地方法院
109年度易字第917號，中華民國110年1月29日第一審判決（起訴
案號：臺灣臺南地方檢察署108年度偵字第16586號、109年度偵
字第1244號），提起上訴，本院判決如下：
    主  文
上訴駁回。                                              
    理  由
一、經本院審理結果，認第一審判決以被告乙○○犯刑法第305條
    第1項之恐嚇危害安全罪（共2罪），依累犯規定分別加重其
    刑後，分別判處拘役40日，應執行拘役70日，並諭知易科罰
    金之折算標準為新台幣（下同）1,000元折算1日；另對丙○○
    為無罪之諭知，認事用法及乙○○部分之量刑均無不當，應予
    維持。除補充被告乙○○於本院之自白外，引用第一審判決書
    記載之事實、證據及理由（如附件）。
二、檢察官上訴意旨以：
　㈠被告乙○○部分：
    告訴人因被告乙○○的數次言論而心生畏懼，而被告乙○○事後
    至今否認犯罪，亦未與告訴人和解，賠償告訴人的損害，難
    認被告乙○○的犯後態度良好，原審僅判處上開罪刑，量刑過
    輕等語。
　㈡被告丙○○部分：
　１被告丙○○於警詢、偵查及審理中供稱：一開始是告訴人來找
    我的，他說他開店資金不足，問我是否能認股，後來我就去
    找我老闆，我老闆就請人拿了240萬元給告訴人，我是替告
    訴人去借錢給他的等語，可知被告丙○○是以其人格向老闆借
    款給告訴人，在告訴人與其他股東有糾紛協談亦均有到場，
    與告訴人及○○○○商城投資案並非全然無關，且借款人為其老
    闆，若告訴人未還款對其亦有影響，存有叫告訴人釐清本案
    糾紛及還款的動機，原判決以此認定被告丙○○並無恐嚇故意
    ，尚嫌速斷。
  ２被告丙○○於被告乙○○恐嚇告訴人時，在被告乙○○稱：「要傷
    害你，隨時可以傷害你，不用等到我，我一定是找『少年家』
    啦」等語時，亦在場幫腔稱「不用本人」，又提到「這部分
    我之前就已經跟你講很白了」，依其8月1日與10月31日前後
    語意，其是知悉被告乙○○以恐嚇言論要脅告訴人，仍在場參
    與恐嚇告訴人，又向告訴人稱會變「兄弟事」，與被告乙○○
    的恐嚇言論前後呼應，其與被告乙○○有犯意聯絡及行為分擔
    ，均應論以共同正犯。
三、經查：
　㈠被告乙○○部分：
　　按刑罰之量定，係屬實體法上賦予法院得為自由裁量之事項
    ，苟於法定要件或範圍之內予以量定，客觀上未有逾越法律
    所規定之範圍，或有明顯濫權之情形，自不能遽認有過重或
    過輕之違誤（最高法院75年度台上字第7033號判決意旨參照
    ）。又在同一犯罪事實與情節，如別無其他加重或減輕之原
    因，下級審法院量定之刑，亦無過重或失輕之不當情形，則
    上級審法院對下級審法院之職權行使，原則上應予尊重。茲
    查：
  １原審審酌被告乙○○因與告訴人甲○○投資糾紛而為本案犯行之
    犯罪動機、實施恐嚇犯行所用之言語、對告訴人身心影響之
    程度、犯罪後始終否認犯行之態度，兼衡其智識程度、家庭
    及生活狀況等一切情狀，分別量處上開之刑，並因被告乙○○
    所犯上開2罪，合於數罪併罰定執行刑之規定，而定其應執
    行拘役70日，及諭知易科罰金之折算標準。
　２經核原審已具體審酌關於刑法第57條科刑等一切情狀，在罪
    責原則下行使其量刑之裁量權，所量處之刑客觀上並未逾越
    法定刑度，亦與罪刑相當原則無悖，難認有逾越法律所規定
    之範圍，或濫用其裁量權限之違法情形；所量定之執行刑亦
    未逾刑法第51條第5款所定範圍，或有何過重、過輕或裁量
    權濫用之情形。又本院審酌被告乙○○雖已於本院坦認犯行，
    但尚未與告訴人達成和解，賠償損害，其高職肄業之智識程
    度，目前從事種植香檬事業，尚無收入，已婚、育有2名未
    成年子女，與子女及配偶、父親同住之家庭生活、經濟狀況
    等情狀，亦認原審所為刑之量定及所定之執行刑，尚屬妥適
    。是檢察官上訴以上開情詞指摘原判決此部分有量刑過輕之
    違誤，並無可採。
　３法院對於認罪之被告為科刑時，應如何適正地行使其裁量權
    ，俾避免欠缺標準及可預測性，英美法有所謂「認罪的量刑
    減讓」，可資參考。亦即，在被告認罪之減輕幅度上，應考
    慮被告係⑴在訴訟程序之何一個階段認罪，⑵在何種情況下認
    罪，按照被告認罪之階段（時間）以浮動比率予以遞減調整
    之。被告係於最初有合理機會時即認罪者，可獲最高幅度之
    減輕，其後（例如開庭前或審理中）始認罪者，則依序遞減
    調整其減輕之幅度，倘被告始終不認罪，直到案情已明朗始
    認罪，其減輕之幅度則極為微小。被告究竟在何一訴訟階段
    認罪，攸關訴訟經濟及被告是否出於真誠之悔意或僅心存企
    求較輕刑期之僥倖，法院於科刑時，自得列為「犯罪後之態
    度」是否予以刑度減讓之考量因子（最高法院105年度台上
    字第388號判決意旨參照）。被告乙○○於原審審理中否認犯
    罪，迄至本院始坦認犯行，惟係在各項證據均已蒐集、調查
    完畢，案情已明朗後始認罪，對於訴訟經濟顯無助益，且迄
    未與告訴人達成和解賠償損害。是本院審酌上情，認不宜予
    以減輕其刑。
  ㈡被告丙○○部分：
　１被告丙○○於108年8月1日20時許，在告訴人臺南市○○區○○路○
    段00巷00號住處，雖有向告訴人告稱：「伊（乙○○）不會再
    追究什麼，如果說，到時候從法院去，伊（乙○○）就變兄弟
    事（臺語）」等語；於同年10月31日21許，在「○○○○商城」
    外面，由同案被告乙○○向告訴人稱：「要傷害你，隨時可以
    傷害你，不用等到我動手，我一定是找『少年家』娘啦（臺語
    ）」等語後，被告丙○○亦有向告訴人告稱：「正仔之前跟你
    講很白了，事實我之前也跟你說過了，你要做什麼，你隨時
    要嘿，不然人隨時會把你安怎，伊嘛不免本人捏，伊根本不
    用本人，對不對阿（臺語）」等語，固據被告丙○○坦承在卷
    ，並經告訴人指證明確，經原審勘驗告訴人提出之錄音光碟
    屬實，並有錄音譯文在卷可稽。
  ２關於108年8月1日20時許恐嚇部分：
　⒈本件係因告訴人以開店資金不夠，欲邀被告丙○○入股，被告
    丙○○乃介紹其老闆陳家宏出資新台幣（下同）240萬元，惟
    事後因該店帳目不清，告訴人與包括同案被告乙○○在內之各
    股東間發生糾紛，被告丙○○於108年8月1日20時許，到告訴
    人住處，原係欲請告訴人參加股東會，交代投資款項之用處
    ，已據被告丙○○供述在卷（警卷第9-10頁、偵卷第46-47頁
    ），被告丙○○並供稱：當天我是以關心的角度跟語氣向甲○○
    告知，因為在這間店的股東跟相關人士中，我算是對甲○○最
    好的，我也擔心會不會有其他股東有不一樣的想法或作法，
    所以我是要勸甲○○來參加股東大會，釐清一些事情而已，以
    免後續會有一些事情發生；因為甲○○之前就有對乙○○、陳佳
    世等人提出告訴，我跟他說這些事情可以透過股東大會內部
    處理就好，沒必要告來告去，不然後面若發生一事情，對他
    不見得是好事（警卷第10頁、偵卷第46-47頁）；而證人即
    陳家宏亦證稱其有投資240萬元，並因工程款不夠支付，借1
    50萬元先付工程款，於108年8月5日接手該商城，是因看不
    下去，商城生意不錯但還負債，且一直有人來找我，說工程
    款沒有付等語（偵16586卷第133-134頁）；證人即告訴人證
    稱108年8月1日20時許，我朋友丙○○到我住居所來找我，要
    來調解我跟另二位股東乙○○與陳佳世之間的糾紛，（乙○○與
    陳佳世和丙○○為何關係？）乙○○與陳佳世是我公司的股東，
    丙○○是我們共同的朋友。乙○○與陳佳世一直要我撤回告訴，
    所以找丙○○來調解等語（警卷第19、21頁）。可見告訴人與
    股東間早已因該商城帳目問題是發生糾紛，當日被告丙○○確
    是為調解告訴人與股東間關於商城帳目問題之糾紛，是被告
    丙○○上開供述尚非無據。
  ⒉稽之被告丙○○與告訴人當晚之對話（警1559卷第29頁）：
　　丙○○：
　　只要你若是可以出來澄清，伊（乙○○）就把這件事就算了！
    伊（乙○○）不會再追究什麼。如果說，到時如果從法院去，
    伊（乙○○）就變『兄弟事』啊！
　　我不管你二人到底是什麼情形，你要自己去拿捏啦
    你真正告下去，到最後你也是要處理啊〜你看能不能夠﹍我是
    怕你哪天會發生事情！
　  甲○○：
　  這樣我就不要再去走法院了，大家說說喬喬對嘛！
    董文延：
　　伊（乙○○）講的意思是這樣啦不要有天，你因為這件事情，
    發生代誌（事件）也好！走路（跑路）也好！
　　阿？你看怎麼解決？誰有能力幫你講，伊的經驗也是要保證
    你會沒狀況！對不對
    你今天若是出庭被【百川】給帶出去，我要去替你講情，我
    要替你保證捏！伊【百川】要不要讓我講擱一回事捏〜那講
    到一隻耳朵不見！人帶出去〜對你有好處嗎？
    甲○○：
　　你講這樣，我就聽懂了，很清楚了。
　⒊被告丙○○雖有向告訴人稱「伊（乙○○）不會再追究什麼，如
    果說，到時如果從法院去，伊（乙○○）就變兄弟事（臺語）
    」等語，但觀之被告丙○○與告訴人上開對話全部內容，可知
    被告丙○○應係居中協調告訴人與同案被告乙○○間之糾紛，希
    望告訴人不要尋求法律途徑，能與乙○○私下解決糾紛，及由
    告訴人自行評估利害關係。是縱被告丙○○言詞提及「兄弟事
    」，致告訴人認為其立場不中立（警1559卷第21頁），亦難
    認被告丙○○是基於恐嚇之犯意，而為上開恐嚇之言詞。
　３關於108年10月31日21時許恐嚇部分：
　⒈被告丙○○於該日固有向告訴人表示要「正仔之前跟你講很白
    了，事實我之前也跟你說過了，你要做什麼，你隨時要嘿，
    不然人隨時會把你安怎，伊嘛不免本人捏，伊根本不用本人
    ，對不對阿（臺語）」等語，但其意思是要告訴人好好處理
    ，有什麼事，要照實跟乙○○解釋清楚，另據被告丙○○供述在
    卷（偵1244號卷第47頁、原審卷第45頁）。證人李勝宏於原
    審審理中則證稱108年10月31日那次開會是談帳目的問題，
    後來我看到甲○○叫乙○○、丙○○出去，我也就跟著出去，因為
    我一進去就坐在旁邊開始錄音錄影，當時他們出去，我也不
    知道甲○○有錄音，我想說大家都在開會，是公開公正的錄音
    錄影（原審卷第236-237頁）；再稽之被告丙○○、同案被告
    乙○○、李勝宏與告訴人在商城外之對話內容：
　　乙○○：
　　馬達哩傷啦〜隨時嘿賽達哩傷（要傷害你〜隨時可以傷害你）
    ！不用等到我動手〜我一定是找『少年家』娘啦！
    李勝宏：
　　正仔（乙○○）常在講這句話〜我攏一直檔他
    乙○○：
　　這普通生意娘啦〜我不要生意來產生什麼問題〜
　　結果你達哇告了去（你告我）！
　　我一再忍你〜一再忍你〜忍咖我的兄哥，我」的股東...
    你讓我的兄哥批評...阿宏（李勝宏）處理成這樣〜你娘及拍
    （髒話）
    你咖棒店店（你不說話），為何我不要〜生意啦〜為什麼我要
    做生意我就是為了錢做生意啦！
    丙○○：
　　正仔（乙○○）之前跟你講很白了〜事實我之前也曾跟你說過
    了〜你要做什麼〜你隨時要嘿〜不然人隨時可能會把你安怎
　　伊嘛不免本人捏〜伊根本不用本人〜對不對！啊今天既然...
    李勝宏：
　　伊（乙○○）早就馬達哩“連”（他早就要把你處理）？我一直
    檔他〜一直檔他
    乙○○：
　　你今天武咖安内啦（你今天這麼做）〜
　　哩今天若被人傷害〜是我傷的？還是伊傷的?
　　對啊〜哩自己也不清楚〜是你自己武咖（做）這麼多事情！
    丙○○：
　　今天既然伊（乙○○）矮當安？（會這樣）？〜叫你來〜嘎希“
    嘿”〜
　　伊（乙○○）對我嘛拍謝（不好意思）？你聽懂沒！？
　　有要放你過？人就一定放你過！
    乙○○：
　　我可以這麼跟你說，這是你這後一次機會！
　　機會我已經給你很多次了！
　⒉可見當日被告丙○○、乙○○與告訴人等人原在該商城內商議帳
    目問題，嗣因告訴人要求而到該商城外商談，則乙○○於商城
    外以上開言詞恐嚇告訴人，被告丙○○當無預見之可能，難認
    其與乙○○事前有謀議欲對告訴人為恐嚇犯行，而有犯意聯絡
    及行為分擔。另被告丙○○雖介紹其老闆陳家宏以240萬元投
    資該商城，或有叫告訴人釐清本案糾紛及還款的動機，且有
    向告訴人稱「傷害你，隨時可以傷害你，不用等到我動手，
    我一定是找『少年家』娘啦（臺語）」，但依上開對話內容，
    其亦是立於居中協調，將同案被告乙○○可能對告訴人造成之
    威脅，告知告訴人，希望告訴人能權衡利害關係，處理與乙○○間的糾紛，且依該對話內容，均無丙○○要求被告對其老闆
    陳家宏還款之言詞，難認被告丙○○有恐嚇告訴人之犯意。
  ４依上所述，本件除告訴人不利被告丙○○之指證外，尚難認被
    告丙○○於108年8月1日20時許，在告訴人處，於同年10月31
    日21時許，在該商城外，係分別基於恐嚇之犯意，而向告訴
    人分別為上開言詞，亦無證據足資證明被告丙○○與乙○○間，
    就108年10月31日該次，彼此間有犯意之聯絡及行為之分擔
    ，本件並無其他證據足資證明被告丙○○有檢察官所指之此部
    分犯行，應認不能證明被告丙○○犯罪，檢察官上訴，以上開
    情詞指摘原判決此部分不當，並無可採。
　四、綜上所述，檢察官上訴所指各節，均無可採，其上訴並無
      理由，應予駁回。
據上論斷，應依刑事訴訟法第373條、第368條，判決如主文。
本案經檢察官董和平提起公訴，檢察官呂舒雯提起上訴，檢察官
柯怡伶到庭執行職務。
中　　華　　民　　國　　110 　年　　4 　　月　　28　　日
                  刑事第一庭    審判長法  官  楊清安
                                      法  官  蕭于哲
                                      法  官  陳珍如
以上正本證明與原本無異。
不得上訴。
　　　　　　　　　　　　　　　　　　　書記官  盧建元
中　　華　　民　　國　　110 　年　　4 　　月　　28　　日

附件： 
臺灣臺南地方法院刑事判決　
109年度易字第917號
公　訴　人　臺灣臺南地方檢察署檢察官
被　　　告　乙○○　男　(民國00年00月0日生)
　　　　　　　　　　身分證統一編號：Z000000000號
　　　　　　　　　　住○○市○○區○○街00巷00弄0號
選任辯護人　丁○○律師
被　　　告　丙○○　男　(民國00年00月00日生)
　　　　　　　　　　身分證統一編號：Z000000000號
　　　　　　　　　　住○○市○○區○○街000巷00號
上列被告等因恐嚇案件，經檢察官提起公訴（108年度偵字第165
86號、 109年度偵字第1244號）後，經本院審理後並判決如下：
    主  文
乙○○犯恐嚇危害安全罪，共貳罪，均累犯，各處拘役肆拾日，如
易科罰金，均以新臺幣壹仟元折算壹日。應執行拘役柒拾日，如
易科罰金，以新臺幣壹仟元折算壹日。
丙○○無罪。
    事  實
一、乙○○前因妨害自由案件，經本院以104年度訴字第629號判決
    判處有期徒刑4月確定，於民國105年10月4日易科罰金執行
    完畢。緣乙○○與甲○○均為址設臺南市○○區○○街000號「○○○○
    商城」合夥股東，但因經營權與店內帳務問題而起紛爭。乙○○竟基於恐嚇危害安全之犯意分別為下列行為：
   ㈠乙○○於108年6月23日9時26分許，在臺南市○○區○○街某租屋
     處，向甲○○恫稱：「你要留一手還是一腳在這裡你自己選
     （臺語）」等欲加害甲○○身體之言語，致甲○○心生畏懼，
     致生危害於安全。
   ㈡乙○○於108年10月31日21時許，在上址商城外面，向甲○○恫
     稱：「要傷害你，隨時可以傷害你，不用等到我動手，我
     一定是找少年家啦（臺語）」等欲加害甲○○身體之言語，
     致甲○○心生畏懼，致生危害於安全。
二、案經甲○○訴請臺南市政府警察局永康分局移送偵辦。
    理  由
甲、有罪部分：
壹、證據能力之判斷：
一、按被告以外之人於審判外之言詞或書面陳述，除法律有規定
    者外，不得作為證據，刑事訴訟法第159條第1項定有明文，
    查證人甲○○於警詢之證述，係被告乙○○以外之人於審判外之
    陳述，且被告乙○○不同意作為證據，原則上不得作為認定被
    告乙○○犯罪之證據資料。另亦無證據得證前開證人於警詢之
    陳述具有刑事訴訟法第159條之2所示「具有較可信之特別情
    況，且為證明犯罪事實存否所必要」之回復證據能力之外部
    情況要件，是前揭證人於警詢之證述，應不得採為本案證據
    。
二、92年修正公布之刑事訴訟法改採以當事人進行為主之訴訟制
    度，檢察官代表國家偵查犯罪、實施公訴，基於當事人一方
    原告之地位，就被告犯罪事實及訴訟條件與據以認定證據能
    力等訴訟程序上之事實，固應善盡舉證責任。然因檢察官訊
    問證人、鑑定人等被告以外之人時，均能遵守法律規定而不
    致違法取供，並令具結，可信性極高，為兼顧理論與實務，
    乃於同法第159條之1明定檢察官於偵查程序取得被告以外之
    人所為陳述，除顯有不可信之情況者外，均有證據能力，得
    為證據。故被告等當事人、代理人、辯護人、輔佐人若主張
    其顯有不可信之情形者，本乎當事人主導證據調查原則，自
    應負舉證責任，否則，被告以外之人向檢察官所為之陳述，
    毋庸另為證明，即得作為認定被告犯罪之證據，最高法院96
    年度台上字第5684號著有判決可資參照。查本案被告與辯護
    人雖主張證人甲○○於偵查中經檢察官訊問時所為之證述為審
    判外之陳述，但並未舉證證明證人甲○○於偵查中之證詞有何
    顯不可信之情形，且本院於審理時，業已傳喚證人甲○○到庭
    應訊，以保障被告之對質詰問權，故證人甲○○於偵查中經檢
    察官訊問時所為之證詞應得採為認定事實之依據。
三、按被告以外之人於審判外之言詞或書面陳述，除法律有規定
    者外，不得作為證據，刑事訴訟法第159條第1項固有明文。
    惟被告以外之人於審判外之陳述，經當事人於審判程序同意
    作為證據，法院審酌該言詞陳述或書面陳述作成時之情況，
    認為適當者，亦得為證據；當事人、代理人或辯護人於法院
    調查證據時，知有上開刑事訴訟法第159條第1項不得為證據
    之情形，而未於言詞辯論終結前聲明異議者，視為有前項之
    同意，刑事訴訟法第159條之5亦有明文。本判決以下引用各
    項被告以外之人於審判外之陳述，檢察官、被告乙○○及辯護
    人就證據能力均同意有證據能力，經審酌相關言詞陳述或書
    面陳述作成時之情況，認為適當，依前揭法條意旨，均得為
    證據。至以下所引用之不具傳聞性質之證據，並無證據證明
    係實施刑事訴訟程序之公務員違背法定程序所取得，且經本
    院於審理中提示並告以要旨而為調查，依法自應有證據能力
    。
貳、犯罪事實之認定：
一、訊據被告乙○○固坦承於前揭時間為前開言語，惟否認涉有恐
    嚇危害安全犯行，辯稱：其僅係要求告訴人甲○○出面處理投
    資事宜，並無恐嚇告訴人之故意；其為前開言語前後，尚有
    其他言語，然告訴人僅擷取其中片段提出告訴云云，辯護意
    旨則以：告訴人甲○○於事後仍主動撥打電話給被告乙○○，顯
    未因被告乙○○前開言語而心生畏懼，被告乙○○所為並不構成
    恐嚇危害安全犯行云云。
二、經查：
  ㈠被告乙○○於108年6月23日上午9時26分許，在○○市○○區○○街某
    租屋處，以台語向告訴人甲○○稱：「你要留一手還是一腳在
    這裡你自己選」等情，業據被告乙○○於本院審理時自承在卷
    （參見本院卷第44頁）；並經證人即告訴人甲○○於本院審理
    時具結後證述屬實（參見本院卷第182頁至第183頁），此部
    分事實應堪認定。又被告乙○○於108 年10月31日21時許，在
    上址商城外面，向告訴人甲○○以台語稱：「要傷害你，隨時
    可以傷害你，不用等到我動手，我一定是找少年家啦」一節
    ，亦據被告乙○○於本院審理時供述甚明（參見本院卷第44頁
    ），且經證人甲○○於本院審理時證述稽詳（參見本院卷第18
    6頁），此部分事實亦堪認定。
　㈡訊據證人甲○○於本院審理時結證稱：「（問：乙○○講『要留一
    腳還是留一手』這句話是否會讓你覺得害怕？）答：會。」
    、「（問：在乙○○說完『不用等到我動手，我一定是找少年
    家啦』，李勝宏說『正仔（乙○○）常在講這句話，我攏一直擋
    他』，這是什麼意思？）答：李勝宏的意思是說正仔暗中要
    處理我，李勝宏一直擋乙○○，我再堅持還要告下去，李勝宏
    的意思是這樣。」、「（問：你聽到乙○○、丙○○這樣講，是
    否會讓你覺得害怕？）答：會。」（參見本院卷第183頁、
    第187頁）；而被告乙○○對告訴人甲○○所為「你要留一手還
    是一腳在這裡你自己選」、「要傷害你，隨時可以傷害你，
    不用等到我動手，我一定是找少年家啦」等言語，於現今社
    會中之通常意義均是指稱將會傷害對方之意，是告訴人甲○○
    聽聞被告乙○○對其為前開言語，因而心生畏懼等情，與常理
    相符，應屬可採。
　㈢被告乙○○雖辯稱：其與告訴人之交談時間甚久，然告訴人卻
    僅擷取其所為之隻字片語提出告訴，對其不公，其並無恐嚇
    之故意云云。惟按刑法恐嚇危害安全罪之構成，係以行為人
    以欲加害生命、身體等法益之惡害以言語或他法通知對方，
    致使對方心生畏懼時，即已成立。本非必然於交談過程中，
    自始至終均為恐嚇之言語為必要。被告乙○○所為前開二段言
    語，均屬對言語指述對象即告訴人甲○○之惡害通知，縱其與
    告訴人兩度言談過程不只前述兩段言語，亦無解於其二次恐
    嚇犯行之成立。另辯護意旨雖以：告訴人甲○○於被告乙○○為
    前開言語後，曾主動以LINE聯繫被告乙○○，顯然並未因被告
    乙○○前開言語而心生畏懼云云。然訊據證人甲○○於本院審理
    時結證稱：「（問：當時你跟乙○○是因為商城的事情，事後
    才會有這些LINE的聯絡對話，這些對話是否都是在聯絡商城
    的事情？）答：是。」、「（問：這個對話裡面也有寫一些
    估價單，抬頭就是商城，然後有一些項目，你們聯繫的內容
    是否都是跟商城的事務有關？）答：是。」（參見本院卷第
    189頁），是告訴人甲○○於被告乙○○為前開恫嚇言語後，仍
    以LINE與被告乙○○為前揭訊息之聯絡，其目的在於處理與被
    告乙○○共同投資○○○○商城之事務。復以本案緣由係因告訴人
    甲○○與被告乙○○就○○○○商城投資案意見不同，進而發生爭執
    ，致使被告乙○○對告訴人甲○○口出前揭惡言等情事，業經被
    告乙○○、告訴人甲○○分別陳明在案（參見本院卷第41頁、第
    181頁）。是告訴人甲○○縱遭恐嚇，亦仍需與被告乙○○商議
    解決○○○○商城投資糾紛，否則爭端依舊無解。故不得以告訴
    人甲○○於被告乙○○恐嚇後，仍有聯絡被告乙○○之行為，即認
    告訴人甲○○聽聞被告乙○○前開言語時，並未心生畏懼。辯護
    意旨此部分所辯，尚無可採。辯護意旨另以：被告乙○○所為
    「你要留一手還是一腳在這裡你自己選」之言語聲音甚小，
    告訴人甲○○當不至於心生畏懼云云。惟被告乙○○所為前開言
    語內容係屬欲加害告訴人甲○○之身體，而屬惡害之通知，已
    如前述。此不因被告乙○○為前開言語時，所使用之音量大小
    而異其實為恐嚇言語之性質。辯護意旨前開所辯，亦無可採
    。辯護意旨復以證人即108年10月31日亦在現場之李勝宏於
    本院審理時證稱：告訴人甲○○聽聞被告乙○○當日所為言語時
    ，應未達心生畏懼云云為據，主張被告乙○○為前開言語時，
    當不至於使告訴人甲○○心生畏懼云云。惟108年10月31日當
    日被告乙○○與告訴人甲○○及在場之李勝宏之對話過程節錄如
    下：「乙○○：要給你傷啦，我隨時也可以給你傷！
    第三者（不知何人）：對啦                         
　　乙○○：不用等到我動手啦，我一定是找『少年家』而已！
　　李勝宏：「正仔」（按指乙○○）常在講這句話，我攏一 直
      在給他擋，我就是擋，又再擋
    乙○○：這是普通生意啦，我不要因為生意而來發生什麼問題
      啦，結果你給我告下去！」
　　，業經本院勘驗案發當時錄音屬實，有本院勘驗筆錄1份在
    卷（參見本院卷第233頁至第234頁）。是觀證人李勝宏於被
    告乙○○為前開言語時，其立刻表示曾阻擋被告乙○○，顯見證
    人李勝宏於言談當場亦不認為被告乙○○所為前開言語威脅係
    屬玩笑，而表示其曾出面阻擋之情事。此觀證人李勝宏於本
    院審理時亦結證稱：「（問：為什麼你要一直擋？）答：因
    為我不希望他們發生事情或講得不開心、打架，我的意思是
    這樣。」（參見本院卷第240頁）亦明。是證人李勝宏於本
    院審理時證稱：被告乙○○所為前開言語只是氣話，告訴人不
    會因此心生畏懼云云。顯係迴護被告乙○○之詞，不能採以對
    被告乙○○為有利之認定。
　㈣綜上所述，被告乙○○兩次恐嚇危害安全犯行，均事證明確，
    堪以認定，皆應依法論科。另被告乙○○雖主張告訴人甲○○應
    提出全部錄音為證據，惟其前揭言語已該當於恐嚇危害安全
    罪之構成要件，已如前述，並不因其與告訴人甲○○其他對話
    而影響其前揭恐嚇犯行業已成立之認定，此部分已無調查之
    必要，附此敘明。
參、論罪科刑：核被告乙○○所為均係犯刑法第305條第1項之恐嚇
    危害安全罪（共2罪）。被告乙○○所犯前開2罪，犯意各別，
    行為互異，應予分論併罰。被告乙○○前有如事實欄所載之前
    科紀錄等情，有臺灣高等法院被告前案紀錄表1份在卷可稽
    。被告乙○○於有期徒刑執行完畢後，5年內故意再犯本件法
    定刑有期徒刑以上之2罪，依刑法第47條第1項之規定，均構
    成累犯。另司法院釋字第775號解釋文揭示：刑法第47條第1
    項規定：「受徒刑之執行完畢，或一部之執行而赦免後，5
    年以內故意再犯有期徒刑以上之罪者，為累犯，加重本刑至
    二分之一。」有關累犯加重本刑部分，不生違反憲法一行為
    不二罰原則之問題。惟其不分情節，基於累犯者有其特別惡
    性及對刑罰反應力薄弱等立法理由，一律加重最低本刑，於
    不符合刑法第59條所定要件之情形下，致生行為人所受之刑
    罰超過其所應負擔罪責之個案，其人身自由因此遭受過苛之
    侵害部分，對人民受憲法第8條保障之人身自由所為限制，
    不符憲法罪刑相當原則，牴觸憲法第23條比例原則。於此範
    圍內，有關機關應自本解釋公布之日起2年內，依本解釋意
    旨修正之。於修正前，為避免發生上述罪刑不相當之情形，
    法院就該個案應依本解釋意旨，裁量是否加重最低本刑。又
    依上述解釋理由書之說明，所謂「一律加重最低本刑，致個
    案過苛部分，不符憲法罪刑相當原則及比例原則」之情形，
    應是指「因累犯加重之規定致無法處以最低法定本刑，使行
    為人所受之刑罰超過其所應負擔罪責」之個案（最高法院10
    9年台上字第714號刑事判決參照）。本案被告乙○○依其犯罪
    情節，並無處以法定最輕本刑仍顯過苛之情形，故在刑法第
    47條修正之前，仍應適用累犯之規定加重其刑。爰審酌被告
    乙○○因與告訴人甲○○投資糾紛而為本案犯行之犯罪動機、實
    施恐嚇犯行所用之言語、對告訴人甲○○身心影響之程度、犯
    罪後始終否認犯行之態度，兼衡被告乙○○之智識程度、家庭
    及生活狀況（均詳卷）等一切情狀，分別量處如主文所示之
    刑，並定應執行刑及諭知易科罰金之折算標準，以資懲儆。
乙、無罪部分：
一、公訴意旨略以：被告丙○○基於恐嚇危害安全之犯意，先於10
    8年8月1日20時許，在告訴人甲○○位於臺南市○○區○○路○段00
    巷00號住處外，向告訴人甲○○恫稱：「伊（乙○○）不會再追
    究什麼，如果說，到時候從法院去，伊（乙○○）就變兄弟事
    （臺語）」等語，致告訴人甲○○心生畏懼，而生危害於安全
    ；復與同案被告乙○○共同基於恐嚇危害安全之犯意聯絡，於
    108年10月31日21時許，在上址商城外面，由同案被告乙○○
    先向告訴人甲○○恫稱：「要傷害你，隨時可以傷害你，不用
    等到我動手，我一定是找『少年家』娘啦（臺語）」等語，復
    由被告丙○○向告訴人甲○○恫稱：「正仔之前跟你講很白了，
    事實我之前也跟你說過了，你要做什麼，你隨時要嘿，不然
    人隨時會把你安怎，伊嘛不免本人捏，伊根本不用本人，對
    不對阿（臺語）」等語，致告訴人甲○○心生畏懼，而生危害
    於安全，因認被告丙○○所為係犯刑法第305條之恐嚇危害安
    全罪嫌等語。
二、按犯罪事實之認定，係據以確定具體的刑罰權之基礎，自須
    經嚴格之證明，故其所憑之證據不僅應具有證據能力，且須
    經合法之調查程序，否則即不得作為有罪認定之依據。倘法
    院審理之結果，認為不能證明被告犯罪，而為無罪之諭知，
    即無刑事訴訟法第154條第2項所謂「應依證據認定」之犯罪
    事實之存在。因此，同法第308條前段規定，無罪之判決書
    只須記載主文及理由。而其理由之論敘，僅須與卷存證據資
    料相符，且與經驗法則、論理法則無違即可，所使用之證據
    亦不以具有證據能力者為限，即使不具證據能力之傳聞證據
    ，亦非不得資為彈劾證據使用。故無罪之判決書，就傳聞證
    據是否例外具有證據能力，本無須於理由內論敘說明，最高
    法院100年度台上字第2980號著有判決可資參照，是以本案
    被告丙○○既經本院認定犯罪不能證明，本判決即不再論述所
    援引有關證據之證據能力，合先敘明。又按犯罪事實，應依
    證據認定之，無證據不得認定其犯罪事實，又不能證明被告
    犯罪者，應諭知無罪之判決，刑事訴訟法第154條第2項、第
    301條第1項分別定有明文。而認定犯罪事實所憑之證據，雖
    不以直接證據為限，間接證據亦包括在內；然而無論直接或
    間接證據，其為訴訟上之證明，須於通常一般之人均不致有
    所懷疑，而得確信其為真實之程度者，始得據為有罪之認定
    ，倘其證明尚未達到此一程度，而有合理之懷疑存在時，即
    應為有利於被告之認定，更不必有何有利之證據，最高法院
    30年度上字第816號、76年度台上字第4986號判決可資參照
    。又刑事訴訟法第161條第1項規定，檢察官就被告犯罪事實
    ，應負舉證責任，並指出證明之方法。因此，檢察官對於起
    訴之犯罪事實，應負提出證據及說服之實質舉證責任。倘其
    所提出之證據，不足為被告有罪之積極證明，或其指出證明
    之方法，無從說服法院以形成被告有罪之心證，基於無罪推
    定之原則，自應為被告無罪判決之諭知，同院92年度台上字
    第128號判決亦足供參考。本件公訴意旨認被告丙○○涉有恐
    嚇罪嫌，無非以告訴人甲○○於偵查中證述被告曾為前開言語
    ；被告丙○○於偵查中亦自承曾為前開言語等情為據。訊據被
    告堅詞否認涉有恐嚇罪嫌，辯稱：其係出面協調同案被告乙○○與告訴人甲○○間之投資糾紛，其係分析利害關係予告訴人
    甲○○，並無恐嚇告訴人甲○○之故意等語。
三、經查：
　㈠被告丙○○於108年8月1日20時許，在告訴人甲○○位於臺南市○○
    區○○路○段00巷00號住處外，以台語向告訴人甲○○稱：「伊
    （乙○○）不會再追究什麼，如果說，到時候從法院去，伊（
    乙○○）就變兄弟事」一節，業據被告丙○○於偵查及本院審理
    時自承不諱（參見偵卷第46頁至第47頁、本院卷第45頁），
    並經證人即告訴人甲○○於偵查及本院審理時以證人身分結證
    在案（參見偵卷第127頁至第128頁、本院卷第183頁第184頁
    ），此部分事實應堪認定。又被告丙○○於108年10月31日21
    時許，在上址商城外面，以台語向告訴人甲○○稱：「正仔之
    前跟你講很白了，事實我之前也跟你說過了，你要做什麼，
    你隨時要嘿，不然人隨時會把你安怎，伊嘛不免本人捏，伊
    根本不用本人，對不對阿」等情，亦據被告丙○○於偵查及本
    院審理時供述在卷（參見偵卷第47頁、本院卷第45頁），核
    與告訴人甲○○於偵查中及本院審理時所證相符（參見偵卷第
    127頁至第128頁、本院卷第193頁），且經本院勘驗此部分
    錄音屬實，有本院勘驗筆錄1份在卷（參見本院卷第91頁）
    ，此部分事實亦堪認定。
　㈡訊據告訴人甲○○於本院審理時另結證稱：「（問：你聽到丙○○跟你講說會變兄弟事，你是否會怕？）答：是。」、「（
    問：你當時的認知，這個兄弟事是丙○○要找人來對付你，還
    是乙○○要找人來對付你？）答：丙○○有跟我講說是乙○○說的
    。」、「（問：丙○○有跟你講是乙○○要找人來對付你？）答
    ：是。」、「（問：丙○○有無說是他自己找人要處理你？）
    答：沒有，他直接來我家跟我講說查就查了，你若是到時候
    去法院被抓出去，正仔剛才叫我來跟你說，你若是還要繼續
    告下去，你會怎樣，這個我沒辦法保你。」、「（問：就你
    的認知，當天丙○○的講法是說如果你有要再繼續追究這個事
    情的話，乙○○會找人來修理你，甚至把你綁走，你當時的認
    知是否如此？）答：是，還有說要來法院把我綁走。」；「
    （問：『正仔之前跟你講很白了，事實我之前也跟你說過了
    ，你要做什麼，你隨時要嘿，不然人隨時會把你安怎，伊嘛
    不免本人捏，伊根本不用本人，對不對阿』，丙○○是否有跟
    你講這些話？）答：有。」、「（問：你聽完這些話，就你
    的認知，要找人來處理你的是丙○○還是乙○○？）答：要找人
    來處理我的是乙○○。」、「（問：只是這些話是丙○○講的？
    ）答：是乙○○託話給丙○○，叫丙○○來跟我說的，接著108 年
    10月31日去釣蝦場丙○○就有說了。」、「（問：這些話你的
    認知是乙○○要找人來修理你、對付你？）答：是。」、「（
    問：不是丙○○自己找人修理你？）答：不是丙○○找。」、「
    （問：只是這段話是丙○○說的？）答：是。」（參見本院卷
    第192頁至第194頁）。是觀被告丙○○前後兩次對告訴人甲○○
    所為言語，其內容雖均曾提及告訴人甲○○可能受有不利之危
    險，然均是表示告訴人甲○○存有遭同案被告乙○○不利對待之
    危險，並非表示其自己欲加害告訴人甲○○身體、生命。而證
    人甲○○亦表示就其認知，係同案被告乙○○欲對其不利而非被
    告丙○○。從而，被告丙○○辯稱：其並無對告訴人甲○○為不利
    之恐嚇故意等語，當非全然無據。
　㈢另訊據證人甲○○於本院審理時結證稱：「（問：本件債務關
    係是否存在在你和乙○○之間？）答：是，還有跟陳佳世，我
    們三個。」、「（問：你跟丙○○之間有無債務關係？）答：
    沒有。」、「（問：你有無跟丙○○合資做生意？）答：沒有
    。」、「（問：你跟丙○○之間有無借款？）答：沒有。」、
    「（問：你們投資『○○○○商城』這個事情跟丙○○有無關係？丙○○有無居中介紹？）答：有介紹，丙○○是介紹股東陳家宏給
    我認識的。」、「（問：是誰叫丙○○來的？）答：是乙○○叫
    他來的。」、「（問：丙○○自己本身有無參與『○○○○商城』這
    個投資案？）答：沒有。 」（參見本院卷第190頁至第192
    頁）；而被告丙○○於本院審理時則供稱：「是甲○○來拜託我
    找金主借錢給他，所以我叫我老闆拿240 萬借甲○○開店，然
    後甲○○與乙○○帳目都不清楚，是乙○○叫甲○○出來看要怎麼處
    理，拜託我找甲○○出來。」、「我也沒有利益關係，也不是
    裡面的股東」（參見本院卷第42頁）。是觀告訴人甲○○與被
    告丙○○前開供述可知，其等二人雖就○○○○商城之資金來源、
    去向等事項說法不一，然可認定被告丙○○並未參與○○○○商城
    投資案，與該投資案本無直接利害關係，而係同案被告乙○○
    與告訴人甲○○間有財務糾紛而要求被告丙○○找告訴人甲○○出
    面處理等情。是被告丙○○原非本案系爭投資案之利害關係人
    ，其辯稱僅係擔任受同案被告乙○○之託，協調告訴人甲○○出
    面處理本案系爭投資事務等語，應堪採信。從而，被告丙○○
    於本案投資糾紛中，明顯係居於協調同案被告乙○○與告訴人
    甲○○之角色。參以同案被告乙○○確有欲加害告訴人甲○○之言
    語等情，已如前述，是被告丙○○在協調雙方過程中，將同案
    被告乙○○可能對告訴人甲○○造成之威脅告知告訴人甲○○之舉
    ，應屬其提供資訊以供告訴人甲○○自行評估利害關係之行為
    ，無法據此認為該等言語係屬被告丙○○欲對告訴人甲○○之生
    命、身體為惡害之通知而該當於刑法上之恐嚇行為。復以前
    述告訴人甲○○亦知被告丙○○前些言語之意，係指同案被告乙○○可能對其不利而非被告丙○○將對其不利。故尚難認定被告
    丙○○確有恐嚇告訴人甲○○之故意。此外，被告丙○○對告訴人
    甲○○所為前開二段言語中，均已明確陳述係同案被告乙○○表
    達過可能會對告訴人甲○○不利之言語，因而要告訴人甲○○三
    思而後行，是亦難僅以被告丙○○將同案被告乙○○之恐嚇言語
    轉達給告訴人甲○○，即認被告丙○○與同案被告乙○○間具有恐
    嚇之犯意聯絡。此外，亦無其他證據足認被告丙○○就同案被
    告乙○○之恐嚇犯行具有犯意聯絡及行為分擔，從而，應認被
    告丙○○辯稱：其並無恐嚇告訴人甲○○之故意，亦未與同案被
    告乙○○共同恐嚇告訴人甲○○等語，應堪採信。
四、綜上所述，本件依本院調查證據所得，尚不足以證明被告丙○○所為確有公訴意旨所指刑法第305 條之恐嚇罪犯行，本院
    復查無其他積極證據足資證明被告丙○○確有公訴意旨所指恐
    嚇告訴人之犯行，揆諸首開說明，犯罪尚屬不能證明，應就
    被告丙○○部分為無罪之諭知。
據上論斷，應依刑事訴訟法第299條第1項前段、第301條第1項，
刑法第305條、第47條第1項、第51條第6款、第41條第1項前段，
刑法施行法第1條之1，判決如主文。
本案經檢察官呂舒雯到庭執行職務。
中　　華　　民　　國　　110 　年　　1 　　月　　29　　日
                  刑事第八庭  法　官  卓穎毓
以上正本證明與原本無異。
如不服本判決應於收受本判決後20日內向本院提出上訴書狀，並
應敘述具體理由。其未敘述上訴理由者，應於上訴期間屆滿後20
日內向本院補提理由書狀（均須按他造當事人之人數附繕本）「
切勿逕送上級法院」。 
　　　　　　　　　　　　　　　書記官　吳采蓉
中　　華　　民　　國　　110 　年　　1 　　月　　29　　日
附錄本案論罪科刑法條全文
中華民國刑法第305條
以加害生命、身體、自由、名譽、財產之事恐嚇他人，致生危害
於安全者，處2年以下有期徒刑、拘役或9千元以下罰金。